臺灣花蓮地方法院刑事判決　　　　　　　 95年度易字第341號
公　訴　人　臺灣花蓮地方法院檢察署檢察官
被　　　告　辛○○
　　　　　　　　　　號
選任辯護人　張秉正律師
被　　　告　寅○○
　　　　　　午○○
　　　　　　癸○○
　　　　　　甲○○
　　　　　　辰○○
　　　　　　　　　　號
　　　　　　　　　　弄2號
上　一　人
選任辯護人　曾泰源律師
被　　　告　乙○○
　　　　　　　　　　號
　　　　　　己○○
　　　　　　　　　　號
　　　　　　子○○
　　　　　　丑○○
　　　　　　　　　　號
　　　　　　丁○○
　　　　　　丙○○
上列被告因竊盜案件，經檢察官提起公訴（95年度偵字第2520號
），本院判決如下：
    主  文
辛○○竊盜，處有期徒刑壹年。
寅○○、午○○、癸○○、甲○○、辰○○、乙○○、己○○、
子○○、丑○○、丁○○、丙○○均無罪。
    事  實
一、辛○○為圖盜採他人及國有土地上砂石之暴利，竟意圖為自
    己不法之所有，於民國95年4 月16日星期日上午10時許，雇
    用不知情之挖土車司機甲○○（駕駛FURUKAWA廠牌PC-200型
    挖土機，所有人為陳華新）、辰○○（駕駛KOMATSU廠牌PC-
    300 型挖土機，所有人辰○○）及不知情之曳引車司機寅○○（駕駛車號958-GX，車主滿達貨運行）、午○○（駕駛車
    號660-GB，車主新聯泰交通事業股份有限公司）、癸○○（
    駕駛車號925-GB，車主新聯泰交通事業股份有限公司）、乙○○（駕駛車號615-GB，車主祥翊貨運股份有限公司）、己○○（駕駛車號841-GB，車主億福交通有限公司）、子○○
    （駕駛車號KS-768，車主新聯泰交通事業股份有限公司）、
    丑○○（駕駛車號926-GB，車主新聯泰交通事業股份有限公
    司）、丁○○（駕駛車號KN-475，車主新聯泰交通事業股份
    有限公司）、丙○○（駕駛車號KZ-818，車主東晉汽車貨運
    股份有限公司），在李英珠所有位於花蓮縣壽豐鄉○○段27
    5 地號及國有之未登記土地上（土地確實位置詳如卷附花蓮
    縣花蓮地政事務所土地複丈成果圖），利用甲○○、辰○○
    駕駛挖土機，盜採上揭土地上之砂石後，逐一裝載在癸○○
    、乙○○、丁○○所駕駛之曳引車上，其餘曳引車司機則在
    旁等候裝載，嗣已裝載砂石之曳引車司機欲載運至宏敏砂石
    場洗砂，以供辛○○販賣牟利時，為警會同經濟部水利署第
    九河川局河川駐衛警當場查獲，旋並請花蓮地政事務所人員
    前往定樁測量，共計盜採面積達 242.424平方公尺（起訴書
    原載竊挖土石約 140立方米，嗣經公訴人於審理中當庭陳明
    更正如上），並扣得上揭司機所駕駛之挖土機及曳引車共11
    輛。
二、案經花蓮縣警察局吉安分局報告臺灣花蓮地方法院檢察署檢
    察官偵查起訴。
    理  由
甲、有罪部分（被告辛○○）：
一、訊據被告辛○○固坦承於上揭時地，雇用上開挖土機及曳引
    車司機挖取及載運砂石乙情不諱，惟矢口否認有何竊盜犯行
    ，辯稱：伊不知上揭地號土地係屬國有地，當初是地主壬○○○○同意伊開採其及其胞兄陳義興所有土地上由旺記實業
    股份有限公司（已停止營業，下簡稱旺記砂石場）遺留之砂
    石成品，伊實無竊盜故意云云，惟查：
  (一)被告辛○○於95年4 月16日星期日上午10時許，未經李英珠
    同意及取得河川局之許可，便雇用上揭挖土車及曳引車司機
    共11名，在李英珠所有位於花蓮縣壽豐鄉○○段275 地號及
    國有之未登記土地上（土地確實位置詳如卷附花蓮縣花蓮地
    政事務所土地複丈成果圖），利用甲○○、辰○○駕駛挖土
    機，開採上揭土地上之砂石後，逐一裝載在癸○○、乙○○
    、丁○○所駕駛之曳引車上，其餘曳引車司機則在旁等候裝
    載，嗣已裝載砂石之曳引車司機欲載運至宏敏砂石場洗砂，
    以供辛○○販賣牟利時，為警會同經濟部水利署第九河川局
    河川駐衛警當場查獲，經定樁測量，共計開採面積達242.42
    4 平方公尺，並扣得上揭司機所駕駛之挖土機及曳引車共11
    輛等情，業據被告辛○○坦承不諱，核與被告寅○○、午○○、癸○○、甲○○、辰○○、乙○○、己○○、子○○、
    丑○○、丁○○、丙○○供述及證人即本件查獲員警第九河
    川局河川駐衛警卯○○、查獲員警庚○○、巳○○結證相符
    ，並有警製採取土石平面圖、刑案現場測繪圖、地籍圖謄本
    各 1紙、現場照片數幀（含辯護人提出之現場照片，附於本
    院卷證件袋內）、花蓮縣花蓮地政事務所複丈成果圖2份（
    其中1份含面積計算清冊）、壽豐鄉○○段275地號土地登記
    公務用謄本 1紙、挖土機及曳引車之代保管單11紙、經濟部
    水利署第七河川局九如查扣機具保管場機具進場資料卡2 紙
    、經濟部水利署第九河川局查扣機具資料卡 2紙、交通部公
    路總局臺北區監理所花蓮監理站96年1月25日北監花字第096
    0000762號函暨所附汽車車籍查詢在卷可參，可堪認定。
  (二)被告辛○○雖辯稱係經地主壬○○○○同意開採云云，然壬○○○○及其胞兄陳義興所有者，乃花蓮縣壽豐鄉○○段27
    8及276地號土地，有花蓮縣花蓮地政事務所土地所有權狀 2
    紙在卷可稽，而被告實際開採砂石位置，卻係坐落在李英珠
    所有位於花蓮縣壽豐鄉○○段 275地號及國有之未登記土地
    上，且幾乎全部是河川地乙情，有壽豐鄉○○段 275地號土
    地登記公務用謄本、花蓮縣花蓮地政事務所複丈成果圖各 1
    份在卷可稽，並據證人卯○○證述明確，是被告辛○○所開
    採砂石既非坐落在壬○○○○、陳義興所有土地上，壬○○○○有何權利能將非其所有之河川地同意被告辛○○開採？
    被告辛○○上揭辯解，顯係藉詞以掩人耳目，無可採信。又
    據被告辛○○於本院準備程序時供稱：壬○○○○未與伊定
    租約，亦未到場指界，伊無法確認當天開採位置是否為壬○○○○所有土地，而現場砂石距離河床甚近，目視可及，伊
    知河川地砂石屬於國家所有，不能隨意開採等語，則被告辛○○既然知悉其所開採砂石位置，已鄰近河床，河川地砂石
    屬於國有，其開採時，更應特別注意需釐清界址，以免有違
    法超挖、盜挖之情事，此乃挖取砂石者，應有之基本常識，
    果其已預見未與查明界址，有可能發生超挖、盜挖之結果，
    卻不事先向壬○○○○求證或要求指界確實查明，予以防範
    ，任由超挖、盜挖之結果發生，該結果即不違背其之本意，
    是被告辛○○有盜採他人砂石之故意彰彰甚明。
  (三)被告辛○○又辯稱其開採砂石係旺記砂石場遺留予壬○○○○之砂石成品云云，然壬○○○○經本院二次傳喚均未到庭
    ，未能透過交互詰問以釐清真相，而據其警詢所述：其土地
    上之砂石，是旺記砂石場遺留予其等語（被告辛○○、辯護
    人及公訴人對壬○○○○於警詢中之陳述，均表示對證據能
    力無意見，且均未於言詞辯論終結前聲明異議，經本院審酌
    該言詞陳述作成時之情況，並無不適當之情形，依刑事訴訟
    法第159條之5第1項、第2項之規定，壬○○○○警詢中之陳
    述具證據能力），但被告辛○○所開採砂石，根本未在壬○○○○之土地上，已如上述，是壬○○○○上開證述，是否
    屬實，已值懷疑？況據證人庚○○於本院結稱：現場三臺曳
    引車上所載運砂石，確實大部分係經過處理的成品，然旺記
    砂石場已未營運多年，砂石都被堆在河床上一直到河川邊之
    坡崁，距旺記砂石場遺留廠房有一段距離，伊不知砂石究係
    旺記砂石場拋棄不要或是遺留予他人，不過依其經驗以堆置
    位置判斷，砂石果係旺記砂石場預留予他人，不會堆置到河
    床，因為堆在河床就是違法等語明確，核與現場照片及被告
    辛○○提出照片，所呈現砂石確未堆置在旺記砂石場遺留廠
    房附近，而係被堆置在靠近河川地上，且堆置砂石周圍，已
    雜草叢生，砂石所在部分，略有小草生長等情相符，可知本
    案砂石應係旺記砂石場所棄置不要故而將之推往並堆置在河
    床邊，果如此，依民法第66條第2 項規定，原屬旺記砂石場
    之砂石自已構成土地之部分，而歸屬土地所有人李英珠及中
    華民國所有，被告辛○○上揭所辯，亦諉不足信。
  (四)綜上所述，本案事證已臻明確，被告辛○○犯行堪以認定，
    應予依法論科。又本案發生在95年4月16日，距今已1年餘，
    地貌已變更，且雜草叢生，警方查獲當時，既已拍照並勘明
    在卷，又命地政事務所人員複丈明確，本院認辯護人請求赴
    現場履勘乙節，殊無必要，併此敘明。
二、核被告辛○○所為，係犯刑法第320條第1項之竊盜罪（又被
    告辛○○在河川地採取砂石，另違反水利法第78條之1第3款
    ，業據證人卯○○證述明確，惟依同法第92條之2第7款僅科
    處罰鍰，屬行政法範疇，併此敘明）。被告利用不知情之挖
    土機及曳引車司機犯本件竊盜罪，為間接正犯。公訴人雖論
    被告辛○○係涉犯刑法第321條第1項第 4款之結夥三人以上
    竊盜罪，惟本案涉及竊盜犯行者，僅被告辛○○一人，其餘
    被告並不知情（詳下述），故被告辛○○所為自與結夥三人
    以上竊盜之構成要件有間，公訴人所引法條容有未恰，惟起
    訴事實同一，爰依法變更起訴法條。爰審酌被告辛○○為貪
    圖厚利，非法開採他人所有及國有砂石，以到場之曳引車數
    量觀之，其本欲大量開採，幸員警立即查悉，故而開採面積
    非大，否則將造成國土難以回復之損害，及事後否認犯行，
    企圖以與鄰近地主有租約以混淆視聽，推諉卸責，態度不佳
    等一切情狀，量處如主文所示之刑，以資懲儆。
乙、無罪部分（被告寅○○、午○○、癸○○、甲○○、辰○○
    、乙○○、己○○、子○○、丑○○、丁○○、丙○○）：
一、公訴意旨另以：被告寅○○、午○○、癸○○、甲○○、辰
    ○○、乙○○、己○○、子○○、丑○○、丁○○、丙○○
    與同案被告辛○○共同基於意圖為自己或第三人不法所有之
    犯意聯絡，於95年4 月16日上午10時許，在李英珠所有位於
    花蓮縣壽豐鄉○○段275 地號及國有之未登記土地上（土地
    確實位置詳如卷附花蓮縣花蓮地政事務所土地複丈成果圖）
    ，利用挖土機等機械，共同竊挖土石約140 立方米，嗣為警
    方會同經濟部水利署第九河川局河川駐衛警當場查獲，因認
    被告寅○○、午○○、癸○○、甲○○、辰○○、乙○○、
    己○○、子○○、丑○○、丁○○、丙○○與辛○○共同涉
    犯刑法第321條第1項之第4 款之結夥三人以上竊盜罪嫌云云
    。
二、按犯罪事實應依證據認定之，無證據不得認定犯罪事實；又
    不能證明被告犯罪者，應諭知無罪之判決，刑事訴訟法第15
    4條第2項、第301條第1項分別定有明文。次按認定犯罪事實
    應依證據，為刑事訴訟法所明定，故被告否認犯罪事實所持
    之辯解，縱屬不能成立，仍非有積極證據足以證明其犯罪行
    為，不能遽為有罪之認定；又刑事訴訟法第161條已於91年2
    月8日修正公布，修正後同條第1項規定：檢察官就被告犯罪
    事實，應負舉證責任，並指出證明之方法。因此，檢察官對
    於起訴之犯罪事實，應負提出證據及說服之實質舉證責任。
    倘其所提出之證據，不足為被告有罪之積極證明，或其闡明
    之證明方法，無從說服法官以形成被告有罪之心證，基於無
    罪推定之原則，自應為被告無罪判決之諭知，最高法院30年
    上字第1831號、92年度臺上字第 128號著有判例可資參照。
三、公訴意旨認被告寅○○、午○○、癸○○、甲○○、辰○○
    、乙○○、己○○、子○○、丑○○、丁○○、丙○○涉犯
    上開罪嫌，無非以被告寅○○、午○○、癸○○、甲○○、
    辰○○、乙○○、己○○、子○○、丑○○、丁○○、丙○○、辛○○之供述及警製採取土石平面圖、刑案現場測繪圖
    、地籍圖謄本、現場照片、花蓮縣花蓮地政事務所複丈成果
    圖2份（其中1份含面積計算清冊）、壽豐鄉○○段275 地號
    土地登記公務用謄本、挖土機及曳引車之代保管單、經濟部
    水利署第七河川局九如查扣機具保管場機具進場資料卡、經
    濟部水利署第九河川局查扣機具資料卡等項為其論據。訊據
    被告寅○○、午○○、癸○○、甲○○、辰○○、乙○○、
    己○○、子○○、丑○○、丁○○、丙○○均堅詞否認涉有
    上開犯行，被告寅○○、午○○、癸○○、乙○○、己○○
    、子○○、丑○○、丁○○、丙○○均辯稱：伊是經由線上
    朋友以無線電呼叫到現場，還不知雇主何人？薪資多少？就
    遭警查獲，伊不知所開挖土地屬國有土地等語；被告甲○○
    、辰○○則均辯稱：伊係受雇被告辛○○，且受辛○○指示
    挖已洗過之砂石成品，並不知所開挖土地屬國有土地等語。
    經查：
  (一)被告寅○○、午○○、癸○○、甲○○、辰○○、乙○○、
    己○○、子○○、丑○○、丁○○、丙○○雖於為警查獲時
    均在現場，且被告癸○○、乙○○、丁○○所駕駛之曳引車
    上均已裝載砂石，仍辯稱不知雇主何人？薪資多少？確實有
    違常情，然本案未見公訴人對渠等於事前或事中有與被告辛○○有任何謀議之舉證，復未見公訴人舉證渠等於事後將與
    被告辛○○有何朋分販賣砂石厚利之行為，是尚難僅以渠等
    「在場」即遽認涉有公訴意旨所指犯行。
  (二)被告甲○○、辰○○乃受雇於被告辛○○之挖土機司機；被
    告寅○○、午○○、癸○○、乙○○、己○○、子○○、丑
    ○○、丁○○、丙○○則係受雇於被告辛○○之曳引車司機
    ，渠11人均受被告辛○○在現場指揮如何作業，被告辛○○
    並告知渠11人開挖之土地是壬○○○○所有之私有地，所挖
    取洗過之砂石級配亦屬壬○○○○所有乙情，業據被告辛○○供述明確，足見被告寅○○、午○○、癸○○、甲○○、
    辰○○、乙○○、己○○、子○○、丑○○、丁○○、丙○○僅係單純受雇於被告辛○○，並受被告辛○○指揮支配，
    自難苛渠等有向雇主即被告辛○○或地主壬○○○○查證開
    挖地點所有權歸屬之義務，況現場挖取之砂石，亦確實大部
    分係經過處理的成品，業如上述，則渠等確有誤信挖取之土
    石係壬○○○○所有，而屬合法之可能，是渠等所辯，非不
    可採。
  (三)此外，卷附之警製採取土石平面圖、刑案現場測繪圖、地籍
    圖謄本、現場照片、花蓮縣花蓮地政事務所複丈成果圖、壽
    豐鄉○○段275 地號土地登記公務用謄本，僅得證明被告辛○○指示渠等挖取之砂石乃屬李英珠及中華民國所有，又挖
    土機及曳引車之代保管單、經濟部水利署第七河川局九如查
    扣機具保管場機具進場資料卡、經濟部水利署第九河川局查
    扣機具資料卡，僅得證明渠等所駕駛之挖土機及曳引車於現
    場遭查扣之事實，然均無法證明渠等主觀上知悉挖取之砂石
    乃屬李英珠及中華民國所有，而非壬○○○○所有之事實。
四、綜上所述，公訴人所為之舉證，均未能證明被告寅○○、午
    ○○、癸○○、甲○○、辰○○、乙○○、己○○、子○○
    、丑○○、丁○○、丙○○主觀上知悉挖取之砂石乃屬李英
    珠及中華民國所有，並與同案被告辛○○間有犯意聯絡，此
    外，本院復查無其他積極證據足資證明被告寅○○、午○○
    、癸○○、甲○○、辰○○、乙○○、己○○、子○○、丑
    ○○、丁○○、丙○○確有公訴意旨所指之犯行，揆諸前揭
    說明，自應為被告寅○○、午○○、癸○○、甲○○、辰○○、乙○○、己○○、子○○、丑○○、丁○○、丙○○均
    無罪之諭知，以免冤抑。
據上論斷，應依刑事訴訟法第299條第1項前段、第300條、第301
條第1項，刑法第320條第1項，罰金罰鍰提高標準條例第1條前段
，判決如主文。
本案經檢察官戊○○到庭執行職務
中　　華　　民　　國　　96　　年　　4 　　月　　18　　日
      　　　　　      　臺灣花蓮地方法院刑事第一庭
                            審判長法官  張  健  河
                                  法官  李  世  華
                                  法官  吳  韻  馨
上列正本證明與原本無異。
如對本判決不服，應於送達後10日內，向本院提出上訴狀。（應
抄附繕本）
                                 書記官
中　　華　　民　　國　　96　　年　　4 　　月　　19　　日
附錄本判決論罪之法律條文：
中華民國刑法第320條：
意圖為自己或第三人不法之所有，而竊取他人之動產者，為竊盜
罪，處五年以下有期徒刑、拘役或五百元以下罰金。
意圖為自己或第三人不法之利益，而竊佔他人之不動產者，依前
項之規定處斷。
前二項之未遂犯罰之。
